【裁判字號】    90,交上易,143
【裁判日期】    900626
【裁判案由】    公共危險
【裁判全文】
臺灣高等法院高雄分院刑事判決          九十年度交上易字第一四三號
    上  訴  人  台灣    地方法院檢察署檢察官
    被      告  甲○○
右上訴人因被告公共危險案件，不服臺灣高雄地方法院九十年度交易字第八四號中華
民國九十年四月廿五日第一審判決（起訴案號：臺灣高雄地方法院檢察署八十九年度
偵字第二七三七五號），提起上訴，本院判決如左：
      主      文
原判決撤銷。
甲○○服用酒類，不能安全駕駛動力交通工具而駕駛，處拘役拾日，如易科罰金，
以佰元折算壹日。
      事      實
一、甲○○明知飲酒後反應力及注意力均降低，已無法安全駕駛動力交通工具之車輛
    ，仍於民國（下同）八十九年十二月三日下午飲酒後，勉強騎乘其所有之車牌Ｏ
    ＰＱ－一一一號重型機車，嗣於同日下午七時五十分許（公訴人誤載為八時四十
    三分），行經高雄市○○○路七六０號巷口時，見施淑婉駕駛之車牌ＸＫＦ－八
    八六號機車煞車，因酒後反應力及注意力減低，未能及時煞車或閃避，致擦撞施
 淑婉之機車後視鏡，施淑婉因而倒地受傷（傷害部分未告訴），經警查獲，測試
    其吐氣所含酒精成分測定值達每每公升零點五０毫克。
二、案由高雄市政府警察局三民分局移送臺灣高雄地方法院檢察署檢察官偵查起訴。
      理      由
一、訊據被告甲○○對於前開酒後駕駛機車，與被害人施淑婉之機車擦撞，致施淑婉
    倒地受傷等事實，供承不諱，而辯稱：伊只喝一瓶玻璃瓶裝的啤酒，及吃薑母鴨
    ，喝完酒後很清醒，注意力亦可以集中云云。
二、惟查，被告肇事後，經警測試其吐氣之酒精含量，其測定值每公升達０‧五０毫
    克，此有測試單附卷可稽。而吐氣之酒精含量，每公升零點五五毫克，其肇事率
    為一般正常人之十倍，認為已達不能安全駕駛車輛，固為法務部八十八年五月十
    八日法八八檢字第００一六六九號函告週知。被告酒後吐氣之酒精含量，雖未達
    法務部認定之標準，但是否不能安全駕駛車輛，仍應就具體事實認定之，不能概
    以吐氣之酒精含量每公升０‧五五毫克，始為不能安全駕駛動力車輛，應屬當然
    。被告於警訊時供稱「我看到重機ＸＫＦ－八八六號緊急煞車，我也緊急煞車，
    結果就擦撞她的機車後視鏡，雙人就倒地」等語。就此事實觀之，如正常人駕駛
    機車，必與前車保持適當之距離，並注意車前狀況，遇前方煞車時，必能及時反
    應煞車或閃避，乃被告未能及時煞車，以致擦撞前方車輛，顯見被告酒後反應力
    及注意力減低，無法保持依正常人駕駛車輛之狀態無疑。綜上所，本件事證己
    臻明確，被告所辯，顯係卸責之詞，殊無足採，其犯行洵堪認定。
三、查被告服用酒類，不能安全駕駛動力交通工具而駕駛，核其所為，係犯刑法第一
    百八十五條之三之公共危險罪。
四、原審諭知被告無罪判決，尚有未洽。檢察官上訴意旨指摘原判決不當，非無理由
    ，自應將原判決撤銷改判。爰審酌被告酒後已達不能安全駕駛車輛，而猶罔顧禁
    令，駕駛機車，以致肇事傷人，犯罪後飾詞卸責，態度欠佳，姑念已與被害人成
    立和解，為被害人所陳明等一切情狀，量處如主文所示之刑。又被告犯罪後，刑
    法第四十一條於九十年一月十日公布修正，並於同年月十二日生效，有關易科罰
    金之部分，範圍擴大為最重本刑五年以下有期徒刑之罪，被告所犯重大違背義務
    致交通危險罪，係一年以下有期徒刑之罪，且科處拘役，其行為後法律有變更，
    原則上適用裁判時之法律，比較新舊法，新修正之條文對於易科罰金之條件有利
    於行為人，依刑法第二條第一項前段規定，被告所宣告之刑，並依新修正之刑法
    第四十一條第一項規定，諭知易科罰金之折算標準。
據上論結，應依刑事訴訟法第三百六十九條第一項前段、第三百六十四條、第二百九
十九條第一項前段、刑法第二條第一項前段、第一百八十五條之三、第四十一條第一
項、罰金罰鍰提高標準條例第二條，判決如主文。
本案經檢察官張其主到庭執行職務。
中    華    民    國      九十      年       六       月     二十六   日
                              臺灣高等法院高雄分院刑事第五庭
                                  審判長法官  吳水木
                                        法官  陳朱貴
                                        法官  洪慶鐘
右正本證明與原本無異。
不得上訴。
                                      書記官  陳金卿
中    華    民    國      九十      年       六       月    二十七    日
附錄：本判決論罪科刑法條：
刑法第一百八十五條之三
服用毒品、麻醉藥品、酒類或其他相類之物，不能安全駕駛動力交通工具而駕駛者，
處一年以下有期徒刑、拘役或三萬元以下罰金。
                            Ｊ


司法院資訊處製作；財團法人民間司法改革基金會備份。
